臺灣士林地方法院民事裁定　九十一年聲字第一七號
　　聲　請　人　丙○○
　　聲　請　人　乙○○
　　聲　請　人　甲○○
　　相　對　人　丁○○○○○○.
右當事人間聲請返還擔保金事件，本院裁定如左：
    主      文
聲請駁回。
聲請程序費用由聲請人負擔。
    理      由
一、本件聲請人聲請返還本院八十年度存字第一０九三號提存事件之擔保金新台幣（
    下同）二十五萬元。其陳述略稱：緣聲請人之被繼承人林順萬，於民國七十六年
    六月十二日提供台北市○○區○○段二小段一七○地號土地應有部分二分之一及
    同所即台北市○○○路○段二四四巷十五號地面層及二層（以下簡稱台北抵押物
    ），暨台北縣三重市○○○段長泰小段一○五之一一地號土地（以下簡稱三重抵
    押物）設定最高限額新台幣（以下同）二百萬元之抵押權與相對人，向相對人借
    款一百七十萬元，約定期限一年。相對人於一年之期限未滿，即於七十六年七月
    間，將林順萬所有台北抵押物及三重抵押物，利用設定時預留之證件，辦理所有
    權移轉登記與其胞兄林凱旋代書之職員葉振州，林順萬發現後將台北抵押物聲請
    假處分，三重抵押物則被輾轉移轉與林玉印、許共河，自認得款一百四十五萬元
    ，更以葉振州為債務人聲請拍賣台北抵押物。林順萬以為相對人自認違法處分三
    重抵押物受償一百四十五萬元，乃於鈞院八十年存字第一○九三號提存二十五萬
    元，補足一百七十萬元，台北抵押物即可不受拍賣，因此提起異議之訴。相對人
    則提出巨額利息及違約金，案經鈞院判決駁回後，林順萬向台灣高等法院上訴，
    合併請求相對人違約非法處分抵押物賠償損害，抵銷一百七十萬元之上開抵押債
    務。經十年之訴訟，林順萬、林明美受長期訟累，積勞成疾，已先後死亡，現由
    聲請人繼承。本件異議之訴終經台灣高等法院判決確定，確認相對人之上開抵押
    債務一百七十萬元及所主張之巨額利息及違約金，與林順萬之損害賠償債權五百
    四十萬五百元抵銷，已不存在。林順萬於鈞院八十年存字第一○九三號提存之上
    開二十五萬元係清償上開一百七十萬元之抵押債務，並以相對人塗銷上開台北抵
    押物之抵押權設定登記為受取條件。茲上開異議之訴終局確定判決已確認該一百
    七十萬元之債權不存在，相對人並應無條件將台北抵押物之抵押權設定登記塗銷
    。則林順萬之上開提存原因已消滅，為此由聲請人等依提存法第十五條規定，聲
    請發還該提存金云云，並提出提存書、判決書等影本、戶籍謄本為證。
二、按清償提存之提存人於提存後，有左列情形之一者，得聲請該管法院提存所返還
    提存物：一、提存出於錯誤者。二、提存之原因已消滅者。三、受取權人同意返
    還者。前項聲請，應自提存之翌日起十年內為之，逾期其提存物屬於國庫。提存
    法第十五條定有明文。換言之，清償提存如有前揭法定事由，提存人即得聲請該
    管法院提存所返還提存物，無庸聲請法院裁定。查本件林順萬於本院八十年度存
    字第一０九三號提存事件中，提存原因及事實記載：「提存人以後列不動產供抵
    押向受取人抵押借款新台幣一百七十萬元，已清償一百四十五萬元，尚欠二十五
    萬元，受取人拒收，依法提存」等語，而其提存時檢附證明文件，本院七十七年
    度（提存人誤載為七十九年度）民執速字第六三一號拍賣抵押物強制執行事件八
    十年八月二十三日執行調查筆錄內提存人之代理人表示：「主張願清償新臺幣二
    十五萬元．．．」是本件提存性質為清償提存甚明，聲請人依提存法第十五條第
    一項之規定，無庸聲請本院裁定，得逕向提存所聲請返還擔保提存物。況本件提
    存至今已逾十年，依提存法第十五條第二項規定其提存物屬於國庫，提存人亦已
    不得再聲請返還。是本件聲請人之聲請，應予駁回。
三、依民事訴訟法第九十五條、第七十八條裁定如主文。
中　　　華　　　民　　　國　　九十一　　年　　　二　　　月　　二十七    日
                              臺灣士林地方法院民事第二庭
~B法　　　官　陳靜芬
右為正本係照原本作成。
如對本裁定抗告應於送達後十日內向本院提出抗告狀。
中　　　華　　　民　　　國　　九十一　　年　　　三　　　月　　　五　　　日
~B法院書記官　黃秀雲
